【裁判字號】    99,台上,6585
【裁判日期】    991021
【裁判案由】    違反毒品危害防制條例
【裁判全文】
最高法院刑事判決            九十九年度台上字第六五八五號
上  訴  人  甲○○
上列上訴人因違反毒品危害防制條例案件，不服台灣高等法院高
雄分院中華民國九十七年十二月九日第二審判決（九十七年度上
訴字第一六八二號，起訴案號：台灣屏東地方法院檢察署九十六
年度偵字第二四一二號），提起上訴，本院判決如下：
    主  文
上訴駁回。
    理  由
按刑事訴訟法第三百七十七條規定：上訴於第三審法院，非以判
決違背法令為理由不得為之；是提起第三審上訴，應以原判決違
背法令為理由，係屬法定要件；如果上訴理由書狀並未依據卷內
訴訟資料具體指摘原判決不適用何種法則或如何適用不當，或所
指摘原判決違法情事顯與法律規定得為第三審上訴理由之違法情
形不相適合時，均應認其上訴為違背法律上之程式，予以駁回。
本件原判決維持第一審論處上訴人甲○○販賣第一級毒品罪刑（
處有期徒刑十五年，並為相關從刑之宣告）部分之判決，駁回上
訴人在第二審之上訴（上訴人被訴販賣第一級毒品海洛因予綽號
「阿寶」及「阿牛」部分，業經第一審法院判決無罪確定），已
詳敘其認定所憑之證據及認定之理由；自形式上觀察，原判決並
無違背法令之情形。上訴人之上訴意旨略稱：（一）上訴人之警
詢筆錄雖經第一審勘驗，惟並未製作勘驗筆錄，且勘驗時間過短
；該警詢筆錄係上訴人毒癮發作之狀態下所為，且上訴人遭警員
威脅利誘，不得已始自白犯罪，上開警詢筆錄應無證據能力，原
判決採為認定上訴人犯罪之證據，顯屬違法。（二）上訴人與證
人盧麗芬均有施用海洛因之習慣，扣案之海洛因數量尚不敷二人
施用，觀諸民國九十七年十二月二日盧麗芬於原審之證詞，已足
以證明上訴人並無販賣第一級毒品之犯行；且扣案毒品為何人所
有及扣案膠帶上「500 」、「1000」為何人所書寫，原判決均未
詳予調查，遽認上訴人有販賣第一級毒品之犯行，有證據調查未
盡之違法等語。
惟查：原判決綜合全部卷證資料，於理由欄說明上訴人有本件販
賣第一級毒品犯行之理由。對於上訴人否認本件犯罪所辯：伊未
販賣海洛因，伊向別人買海洛因回來後，會把相當於半支香菸的
海洛因的量，包入黑色膠帶裏，上面標 500，然後把相當於整支
香菸的海洛因的量包入紅色膠帶裏，上面標示1000，這樣自己施
用時比較好分別等語，認如何與事實不符而非可採等情，加以指
駁（見原判決正本第四、五頁）。經核俱與卷內資料相符，於法
尚無不合。又原判決於理由欄已依第一審勘驗上訴人之警詢錄音
光碟，說明除警詢筆錄第十頁所載：「（你為何要販賣毒品及施
用海洛因？）因為我沒有工作，壓力很大，所以才要販賣毒品維
生」這句話，與上訴人供稱之內容不符外，其餘均相符合，如何
經權衡而認上訴人之警詢自白有證據能力之理由，並就上訴人辯
稱其警詢自白係因毒癮發作或遭警員威脅利誘而製作筆錄，且製
作之時間僅四十五分而已云云，認如何與事實不符或無關筆錄記
載之正確性而非可採，說明其所憑證據及理由（見原判決正本第
二、三頁）；經核其論斷於法亦無不合。復按刑事訴訟法所規定
之勘驗，乃為調查證據及犯罪情形所實施之處分；法院就勘驗物
之存在或狀態，本其五官作用所實施或認識之結果，應作成勘驗
筆錄。依刑事訴訟法第二百十二條規定，勘驗之主體，偵查中屬
於檢察官，審判中屬於法院，然依同法第二百七十九條第二項規
定，合議審判之受命法官亦有勘驗之權。勘驗筆錄之製作，在審
判期日外勘驗者，依同法第四十三條、第四十四條規定，應製作
勘驗筆錄；至於在審判期日之法庭內行勘驗者，依第四十四條第
一項第十款規定，將實施勘驗之過程及結果記載於審判筆錄即可
，未必另行製作「勘驗筆錄」始稱適法。本件第一審法院於九十
七年四月七日之準備程序，當庭勘驗上訴人之警詢錄音光碟，就
上訴人未陳述而筆錄贅載之事項、上訴人當時陳述緩慢及回答問
題時字句清晰等要旨，均記載明確；對於該勘驗結果，上訴人於
第一審之辯護人亦曾當場表示意見，有該期日之筆錄可稽；又原
審於九十七年十二月二日審判期日，審判長當庭提示上開錄音光
碟之勘驗筆錄，並訊問上訴人及其辯護人有無意見時，上訴人及
其辯護人均表示：「無意見」（見原審卷第一一六頁）；則第一
審於行勘驗程序時，雖未在形式上另行製作「勘驗筆錄」，但於
公平正義之維護及上訴人權益之保障暨判決本旨，俱不生影響。
又原判決以上訴人於警詢時任意性自白，扣案之二十包海洛因、
電子磅秤一台、吸管一支（作為分裝毒品的工具）及高雄醫學大
學附設中和紀念醫院檢驗報告、法務部調查局鑑定書等證據，認
定上訴人有本件販賣第一級毒品海洛因犯行；並對於證人盧麗芬
於原審審理時所證：該「500 」、「1000」之標示，是伊的字跡
，「1000」表示整支的，「500 」的表示一半，因為上訴人剛在
學施用毒品，用以控制份量，並非要販賣云云，詳加說明該證言
不足採信之理由（見原判決正本第五頁）。經核原判決並無判決
不備理由、證據調查未盡或違背證據法則之違法。上訴意旨（一
）（二）就屬於事實審法院採證認事職權行使任意指摘，或就與
判決結果無關之程序上枝節或屬其個人主觀之所謂勘驗時間過短
之問題爭執，殊非適法之上訴理由。至上訴人其餘上訴意旨，或
未具體指摘原判決究係如何違背法令，均難謂為適法之第三審上
訴理由。綜上，應認上訴人之上訴為違背法律上之程式，予以駁
回。
據上論結，應依刑事訴訟法第三百九十五條前段，判決如主文。
中    華    民    國  九十九  年    十    月  二十一  日
                      最高法院刑事第七庭
                          審判長法官  林  永  茂
                                法官  蘇  振  堂
                                法官  林  立  華
                                法官  蔡  國  在
                                法官  陳  春  秋
本件正本證明與原本無異
                                      書  記  官
中    華    民    國  九十九  年    十    月  二十七  日
                                                      Q

司法院資訊處製作；財團法人民間司法改革基金會備份。
